臺灣臺南地方法院交通事件裁定　　　　　　　　　　九十二年度交聲字第五六六號
　　移送機關　交通部公路總局嘉義區監理所新營監理站
　　受處分人
　　即異議人　甲○○
右列受處分人因違反道路交通管理處罰條例案件，對於交通部公路總局嘉義區監理所
新營監理站民國九十二年九月二十四日所為之裁決處分（處分案號：新監裁違字第裁
七三─Ｚ00000000號），聲明異議，本院裁定如左：
    主  文
異議駁回。
    理  由
一、聲明異議意旨略以：如附件聲明異議狀所載。
二、按汽車行駛於高速公路或設站管制之道路，而不遵管制之規定者，處汽車駕駛人
    新臺幣三千元以上六千元以下罰鍰；並予記違規點數一點，道路交通管理處罰條
    例第三十三條第一項、第六十三條第一項第一款分別定有明文。次按汽車行駛高
    速公路應依速限標誌指示，高速公路交通管制規則第五條第一項前段亦規定甚明
    。
三、經查：
    （一）本件受處分人即異議人甲○○係於民國九十二年九月十九日九時二十一分
          許，駕駛車號５Ｋ─３８９號營業貨運曳引車，在行經速限九十公里之國
          道三號高速公路北向二七一公里處時，為警以雷射槍測速器測獲該輛貨運
          曳引車之行車時速高達一０二公里，已超速十二公里，經警攔停並告知其
          違規事實，且當場出示雷射槍測速器鎖定之時速數據予異議人觀看後，值
          勤員警乃當場製單舉發等情，有內政部警政署國道公路警察局公警局交字
          第Ｚ00000000號舉發違反道路交通管理事件通知單影本一紙在卷
          可稽，並經本件舉發之員警鍾維光、蔡嘉樟於本院調查時到庭分別陳證：
          「（問：本件是否你告發的，情形如何？）是我們共同告發的，當時執行
          早上八點到十二點的巡邏勤務，當時警車停在國道三號北上二七一公里的
          路肩處作定點測速勤務，當時是由我以手持雷射測速槍站在警車外對北上
          來車作測速，當時異議人所駕駛的該輛砂石車行駛在外側快車道，當時我
          先以目測發現該輛砂石車的車速明顯比其他車道的車子還快，我就以雷射
          測速槍對該輛砂石車作點測，結果雷射測速槍顯示的速度為一０二公里，
          測距是四二五公尺，我們所使用的雷射測速槍有效距離為三公尺至二００
          ０公尺，且一次只能鎖定一輛來車不可能對多車同時鎖定，當時我們鎖定
          異議人所駕駛該輛砂石車後我們馬上鳴警報器開警示燈，並由我持紅旗對
          該輛砂石車攔停，攔停後我並且出示雷射測速槍鎖定顯示的數據給異議人
          看並有告知異議人違規事實，才製單舉發，異議人並在舉發單上簽名」、
          「（問：當時天氣為何？視距為何？有無可能鎖定其他車輛？）當時天氣
          及視距良好，不可能看錯車，且車流量稀少不可能誤鎖他車」、「（問：
          對異議人所陳報的行車紀錄卡有何意見？）異議人所提出之行車記錄卡並
          不能看出是何日的紀錄情形」、「（問：本件是否你告發的，情形如何？
          ）是我們共同告發的，當時我們共同執行巡邏勤務，我們值勤地點在國道
          三號北上二七一公里處的路肩，當時由證人鐘維光在車外執行超速測速，
          我本人在車內以車內加設的照後鏡觀看北上來車，當時我在車內就發現異
          議人所駕駛的該輛砂石車是行駛外側車道且車速在大型車而言明顯較快，
          經由證人鐘維光以雷射槍對該車作點測發現該輛車有超速，速度為一０二
          公里，測距為四二五公尺，證人鍾維光就指示我開警示燈開警報器，然後
          由證人鍾維光持紅旗對異議人砂石車作攔停，並提示雷射槍鎖定的數據給
          異議人看且告知異議人違規超速事實，然後由證人鍾維光索閱證件後由我
          製單舉發並由異議人在舉發單上簽名」、「（問：當時天氣為何？視距為
          何？有無可能鎖定其他車輛？）當時天氣及視距都良好，車流量稀少不可
          能看錯，異議人車子確實比其他車道車子還快」、「（問：對異議人所陳
          報的行車紀錄卡有何意見？）該行車紀錄卡不能證明由該輛車所裝設。而
          且行車紀錄卡是僅供肇事後鑑定參考用並沒有經過認證，但是我們使用的
          雷射槍都有經認證過，所以我們的測速沒有錯誤」等語無訛（見本院九十
          二年十一月二十五日訊問筆錄），參諸執勤警員係依法執行公務，與異議
          人並不相識，素無怨隙，苟非實情，自無須恣意誣攀之理。而且警員執行
          公務本身受行政懲處責任之監督，到庭具結作證更以刑罰擔保其真實性，
          應無甘冒行政懲處及刑法偽證罪責任而刻意誣陷之必要。因此，可信賴警
          員鍾維光、蔡嘉樟前開陳證為真實。
    （二）異議人雖辯稱當時該車並未超速，有行車記錄卡可為證明，且警方測速器
          可能有誤云云，惟按法院受理交通異議案件，乃是對於交通舉發行政處分
          審查其是否違法，本質上屬於行政爭訟過程，與普通法院審理刑事案件之
          原則不同。其舉證責任之原理，非如刑事案件中，應超越任何合理懷疑始
          可為有罪判決者之嚴格程度。其舉證責任之原理，應與民事訴訟相類似，
          除有特別規定外，基本上準用民事訴訟法，由國家機關與人民二造，各自
          履行其主觀之舉證責任，在過程中各自提出證據；若窮盡各種證據方法，
          待證結果仍有不明時，則由客觀之舉證責任危險分配原則，決定國家機關
          與人民二造何人應受敗訴危險。此參酌行政訴訟法第一百三十六條規定準
          用民事訴訟法第二百七十七條自明。查原裁決機關交通部公路總局嘉義區
          監理所新營監理站，裁決異議人甲○○駕駛車輛超速行駛，乃引據舉發單
          為證。而舉發本件違規事件之國道公路警察局員警鍾維光、蔡嘉樟，就本
          件如何查獲並舉發之經過，亦於本院調查時到庭陳證無訛，已如前述，並
          就異議人當時所駕駛車輛，經雷射測速槍鎖定，發現該車超速經其攔停之
          違規情節均供述明確，且本件取締當時所使用之雷射槍測速器，經ＬＴＩ
          ２０‧２０實驗室及野外鑑測，該鑑測報告中譯本尚經台灣台北地方法院
          公證，其量測目標車輛速率範圍在每小時負一九九至正一九九英哩內，量
          測目標車輛速率精度為每小時負二至正一英哩，有效量測目標車輛距離為
          五○至六○○英呎，當雷射槍測速器十字線瞄準來車車頭，如該車輛行駛
          超速時，雷射槍測速器即予鎖定並顯示與施測者之距離，而雷射槍測速器
          係利用紅外線單點測速，不受其他車輛干擾，故其測速結果應可採信，此
          並有台灣台北地方法院公證處八十五年度認字第九八三六號認證書及所附
          ＬＴＩ２０‧２０實驗室及野外鑑測報告各一份附卷可參，況行車紀錄器
          之檢驗認證於公路監理機關僅作程序查驗，其是否正常使用仍應由車主自
          行負責，況行車紀錄卡應註記車號、日期、駕駛人姓名以明確係何車、何
          時使用等情，業據臺灣省台南區車輛行車事故鑑定委員會以九十二年十一
          月七日南鑑字第九二一六四一號函敘明在卷可稽，而查異議人所提行車紀
          錄卡，既未依規定填載當日行車之日期及註記車車號、駕駛人姓名等資料
          ，從而該紀錄卡所顯示之資料自無法判定係何車輛於何日使用，該紀錄卡
          自無從為有利於異議人事證之認定，是異議人前開所辯，要係卸責之詞，
          自無可採。
    （三）綜上所述，本件受處分人即異議人甲○○駕駛之營業用貨運曳引車，有於
          上開時、地駕駛在高速公路超速行駛之違規行為，既堪認定，則原處分機
          關依道路交通管理處罰條例第三十三條第一項規定，裁處異議人罰鍰新臺
          幣三千元，並依同條例第六十三條第一項第一款之規定，記違規點數一點
          ，於法即無違誤。至異議人異議為無理由，應予駁回。
四、據上論斷，應依道路交通案件處理辦法第十九條，裁定如主文。
中      華      民      國      九十三      年      三      月    一    日
                                  臺灣臺南地方法院交通法庭
                                      法  官    張  瑛  宗
右正本證明與原本無異
如不服本裁定應於送達後五日內向本院提出抗告狀
                                      書記官    陳  志  德
中      華      民      國      九十三      年      三      月    二    日
